【裁判字號】    98,上訴,792
【裁判日期】    980522
【裁判案由】    偽證等
【裁判全文】
臺灣高等法院刑事判決                 98年度上訴字第792號
上  訴  人
即  被  告  甲○○原名郝明華.
上列上訴人因偽證等案件，不服臺灣板橋地方法院97年度訴字第
3727號，中華民國97年12月30日第一審判決（起訴案號：臺灣板
橋地方法院檢察署97年度偵字第19095號），提起上訴，本院判
決如下：
    主  文
上訴駁回。
    事  實
一、甲○○（原名郝明華）曾於民國92年間因背信案件，經臺灣
    士林地方法院以91年度易字第500號判決判處有期徒刑4月確
    定，於92年5月8日易科罰金執行完畢，猶不知悔悟，於96年
    10月初，基於意圖為自己不法之所有，在其位於臺北縣板橋
    市○○街15號之住處，持客觀上可為兇器之活動扳手1支及
    自備之瓦斯管，自新海瓦斯股份有限公司（下稱新海公司）
    輸送天然氣至其他住戶之管路上私接管線至熱水器，接續竊
    取新海公司之天然氣供己使用。嗣於同年11月23日10時30分
    許，經新海公司副工程師王水龍檢查管線時發覺有異，而查
    悉上情並報警，因郝明中（即郝明華之兄，所涉竊盜罪嗣經
    臺灣板橋地方法院檢察署檢察官不起訴處分）設籍於臺北縣
    板橋市○○街15號，且登記為該戶之戶長，遂遭警方以其涉
    嫌竊盜罪移送臺灣板橋地方法院檢察署偵辦，詎甲○○明知
    上址住處所使用之熱水器係不知情之友人侯宗延所贈與其使
    用，並由其私接新海公司之天然氣管線至該熱水器，竟基於
    偽證之犯意，於97年4月7日9時49分許，在臺灣板橋地方法
    院檢察署第403偵查庭檢察官偵查時，於檢察官告以偽證罪
    罪責命其具結後，就郝明中所涉竊盜案情有重要關係之事項
    ，向該檢察官虛偽證稱「（問：你的臺北縣板橋市○○街15
    號1樓居住處之天然氣瓦斯來源為何？）沒有，那裡是用桶
    裝的，沒有天然瓦斯。」、「【問：（提示瓦斯管線照片）
    為何會有瓦斯管線接到臺北縣板橋市○○街15號1樓？】我
    不知道，我家從頭到尾都是用桶裝瓦斯。」、「（問：管線
    何人所接？）我不知道，我家現在沒有天然瓦斯」、「（問
    ：你承租時究竟有無天然瓦斯管線的盜接？）我完全不瞭解
    。」、「（問：照片所示的熱水器是否為臺北縣板橋市○○
    街15號1樓的熱水器？）不是，我家是櫻花牌的。」、「【
    問：（提示卷附照片）你家房子裡面裝的熱水器你沒看過？
    】熱水器不是我們家的。」等語，足以使偵查結果發生錯誤
    。郝明華嗣於上開案件97年5月16日檢察官偵查時，自白其
    上開竊盜行為及偽證行為等情。
二、案經新海公司訴由臺北縣政府警察局板橋分局報請臺灣板橋
    地方法院檢察署，暨該署檢察官自動檢舉後偵查起訴。
    理  由
甲、有關證據能力部分：
    按被告以外之人於審判外之言詞或書面陳述，除法律有規定
    者外，不得作為證據，刑事訴訟法第159條第1項定有明文。
    又被告以外之人於審判外之陳述，雖不符同法第159條之1至
    第159條之4之規定，但經當事人於審判程序同意作為證據，
    法院審酌該言詞陳述或書面陳述作成時之情況，認為適當者
    ，亦得為證據；當事人、代理人或辯護人於法院調查證據時
    ，知有第159條第1項不得為證據之情形，而未於言詞辯論終
    結前聲明異議者，視為有前項之同意，刑事訴訟法第159條
    之5亦有明文。經查，本件判決所援引證人王水龍、游俊彥
    於警詢、偵查時之陳述，雖屬被告以外之人於審判外之陳述
    ，而為傳聞證據，惟被告於本院準備程序中並未爭執，且迄
    至言詞辯論終結前亦未再聲明異議，本院審酌上開證據資料
    製作時之情況，尚查無違法不當及證明力明顯過低之瑕疵，
    亦認為以之作為證據應屬適當，故揆諸前開法律規定與說明
    ，爰逕依刑事訴訟法第159條之5規定，認前揭證據資料有證
    據能力。
乙、實體方面：
一、上訴人即被告甲○○於原審法院審理時坦承上開加重竊盜之
    事實，且不諱其於上開時、地在臺灣板橋地方法院檢察署檢
    察官偵查時具結後，就郝明中所涉竊盜案情向該檢察官為上
    開證詞等情，惟矢口否認有何偽證犯行，辯稱：伊於作證時
    係就住處當時之狀況陳述，伊認為伊沒有作偽證云云。經查
    ：
  (一)上揭被告加重竊盜之事實，業據被告迭於偵查及原審法院審
    理時坦承不諱，核與告訴代理人乙○○於偵查及原審法院審
    理時所指訴情節相符，並經證人即會同警員查獲本案之新海
    公司員工王水龍，及證人即查獲本案之警員游俊彥分別於警
    詢、偵查時證述屬實（見97年度偵字第7213號偵查卷第4頁
    至第5頁、第32頁至第33頁，及第53頁），復有查獲現場之
    照片6張在卷可憑（見97年度偵字第7213號偵查卷第17頁至
    第19頁），是本件被告加重竊盜犯行堪以認定。
  (二)被告上開偽證之事實，已據被告於偵查時供認不諱（見97年
    度偵字第7213號偵查卷第81頁），並有97年4月7日檢察官訊
    問筆錄暨結文在卷可憑（見97年度偵字第7213號偵查卷第44
    頁至第46頁，及第50頁），參以被告確於96年10月初，在其
    位於臺北縣板橋市○○街15號之住處，持活動扳手1支及瓦
    斯管，自新海公司輸送天然氣至其他住戶之管路上私接管線
    至熱水器，接續竊取新海公司之天然氣供己使用等情，業如
    前述，而卷附本案查獲現場照片，為新海公司員工王水龍於
    96年11月23日會同警員游俊彥至被告上開住處時所攝乙節，
    為證人王水龍、游俊彥於偵查時證述屬實（97年度偵字第
    7213號偵查卷第47頁及第53頁），並有查獲現場之照片6張
    附卷可稽（見97年度偵字第7213號偵查卷第17頁至第19頁）
    ，被告於原審法院審理時復供承其於新海公司員工王水龍會
    同警員查獲本案後之翌日，即96年11月24日方拆除上開卷附
    照片中之熱水器等情（見原審法院97年12月9日審判筆錄第5
    頁），足徵上開卷附照片中之熱水器、管線，確係被告為上
    開竊取天然氣行為當時，其住處所裝設使用之熱水器及管線
    ，縱認被告於97年4月7日作證時該等熱水器、管線已不復存
    ，然依97年4月7日檢察官訊問筆錄所載，被告以證人身分作
    證，檢察官當庭提示上開照片時，其一概否認照片中之熱水
    器為其住處所裝設，且對照片中管線之裝設表示不知情，其
    已有匿飾真相之行為，矧被告於原審法院審理時亦供承其於
    96年10月初承租上開住處時方盜接管線為竊盜犯行（見原審
    法院97年12月9日審判筆錄第5頁），而檢察官於97年4月7日
    訊問時，再質之被告於承租上開住處究竟有無天然瓦斯管線
    之盜接，被告答稱其完全不瞭解云云，該證詞已屬虛偽不實
    ，至為灼然，被告所辯稱其於作證時係就住處當時之狀況陳
    述，並無偽證云云，純係卸責之詞，無足採信。
  (三)被告於本院審理時辯稱：沒有偽證，只是陳述當時的情況，
    竊盜部分已與新海公司達成和解，和解書已提出云云。惟查
    ：
    1.竊盜部分，按「科刑時應以行為人之責任為基礎，並審酌
      一切情狀，尤應注意下列事項，為科刑輕重之標準：十、
      犯罪後之態度。」刑法第57條第10款定有明文。是犯罪後
      與被害人達成和解，僅為法院量刑時應審酌之事由，尚不
      得以已與被害人和解而解免加重竊盜罪責。
    2.偽證部分，被告於原審法院審理時已為認罪之陳述（見原
      審法院卷第22頁準備程序筆錄、第28頁簡式審判筆錄），
      被告自白與事實相符，堪以採信。被告雖於原審及本院審
      理時否認犯偽證罪，並請求本院勘驗偵查錄音、比對與筆
      錄記載。經本院將97年4月7日偵查筆錄做成譯文，內容記
      載被告於檢察官偵查中以證人身分具結證稱：天然氣瓦斯
      ？沒有啊，那邊都是用桶裝的，我租的時候我都是叫桶裝
      的，（檢察官提示瓦斯管線照片）這個我就不瞭解了，我
      們家從頭到尾都用桶裝的，房子是我租的，而且裡面也沒
      有裝天然瓦斯，就沒有偷接啊，怎麼會有偷接的事實，（
      熱水器）我家是櫻花的，沒有把熱水器換掉等語（見本院
      卷第31、32頁偵查筆錄錄音譯文），是被告確有於偵查中
      供前具結，並於案情有重要關係之事項為虛偽陳述甚明。
  (四)綜上，被告前揭所辯，顯係事後圖卸責之詞，不足採信。本
    件事證明確，被告犯行洵堪認定，應依法論科。
二、按電能、熱能及其他能量，關於竊盜罪章之罪，以動產論，
    刑法第323條定有明文，則天然氣通常用以產生熱能，依上
    揭規定即應以動產論，被告甲○○於前揭時、地竊取被害人
    之天然氣，核其所為，係犯刑法第321條第1項第3款之加重
    竊盜罪；而被告於上開時、地，在檢察官偵查時於案情有重
    要關係之事項，供前具結而為虛偽陳述，則係犯刑法第168
    條之偽證罪。被告辯稱竊盜部分係自首，應依刑法第62條之
    規定減輕其刑云云。惟按所謂自首，係指犯人在其犯罪未發
    覺前，向該管公務員承認犯罪，而接受裁判而言。所謂發覺
    ，不以有偵查犯罪職權之機關或人員確知其犯罪無誤為必要
    ，祇須有確切之根據，對其發生嫌疑，將之列為偵查之對象
    ，即得謂為已發覺（最高法院97年度台上字第5837號判決可
    資參照）。本件檢察官原列被告之兄郝明中為被告，郝明中
    於檢察官偵查時稱：（問：是否盜接新海公司瓦斯管線？）
    不是我接的，是我弟弟郝明華接的，郝明華怎麼接的我不清
    楚，郝明華本來是新海瓦斯公司的員工等語。檢察官告知被
    告郝明華犯罪嫌疑及所犯罪名後，郝明華猶否認犯行，稱：
    我確定沒有盜接，我沒有看過這台熱水器，我沒有住家裡，
    長年住外面，後來我回家也沒發現這些瓦斯管線，確定沒有
    看過等語（見偵查卷第54頁至第55頁），是郝明華不符自首
    要件甚明。復查，被告曾於92年間因背信案件，經臺灣士林
    地方法院以91年度易字第500號判決判處有期徒刑4月確定，
    於92年5月8日易科罰金執行完畢，此有本院被告前案紀錄表
    在卷足參，其於五年以內再故意犯本件有期徒刑以上之罪，
    應依刑法第47條第1項之規定論以累犯，並加重其刑。又被
    告業於偵查時坦承其上開偽證之犯行，有97年5月16日訊問
    筆錄附於偵查卷可憑，則被告於所虛偽陳述之案件裁判確定
    前自白，被告所犯偽證罪部分，應依刑法第172條之規定減
    輕其刑，並先加後減之。被告所犯上開二罪，犯意各別，行
    為互殊，應予分論併罰。
三、原審同此事實認定，依刑法第168條、第321條第1項第3款、
    第323條、第47條第1項、第172條、第51條第5款之規定，審
    酌被告為本件竊盜犯行，顯乏尊重他人財產之觀念，且其於
    檢察官偵查時再為偽證犯行，戕害司法公正性，應予非難，
    雖檢察官就被告所涉偽證罪部分求處有期徒刑2年6月，惟念
    及被告已與告訴人新海公司和解（此經告訴代理人乙○○於
    原審法院審理時陳明在卷，並有和解書在卷可憑），且其於
    偵查時已自白偽證行為，檢察官上開求刑仍嫌過重，兼衡被
    告所竊之物價值、犯罪之動機、目的、手段、方法、犯罪所
    生損害，暨其對竊盜犯行坦承不諱之態度等一切情狀，就被
    告加重竊盜部分，量處有期徒刑7月，就被告偽證部分，量
    處有期徒刑6月，並定應執行刑為有期徒刑1年。並以被告為
    上開加重竊盜犯行所用之活動扳手1支，雖未扣案，惟係被
    告所有供上開加重竊盜犯行所用之物，業據被告於本院審理
    時供承在卷（見原審法院97年10月28日簡式審判筆錄），爰
    依刑法第38條第1項第2款之規定宣告沒收。至被告為上開加
    重竊盜犯行所用之瓦斯管，業經被告丟棄滅失，亦據被告於
    原審法院審理時陳明在卷（見原審法院97年10月28日簡式審
    判筆錄），自不予宣告沒收。其認事用法，核無違誤，量刑
    亦無偏重之情事。被告上訴否認偽證犯行、主張竊盜係自首
    ，均核無理由，應該駁回。
據上論斷，應依刑事訴訟法第368條，判決如主文。
本案經檢察官楊秀琴到庭執行職務。
中    華    民    國    98    年     5    月    22    日
                  刑事第十二庭  審判長法  官  蔡永昌
                                      法  官  蔡新毅
                                      法  官  陳榮和
以上正本證明與原本無異。
加重竊盜部分不得上訴，偽證部分如不服本判決，應於收受送達
後10日內向本院提出上訴書狀，其未敘述上訴之理由者並得於提
起上訴後10日內向本院補提理由書（均須按他造當事人之人數附
繕本）「切勿逕送上級法院」。
                                      書記官  林吟玲
中    華    民    國    98    年    5     月    22    日
附錄：本案論罪科刑法條全文
刑法第168條
於執行審判職務之公署審判時或於檢察官偵查時，證人、鑑定人
、通譯於案情有重要關係之事項，供前或供後具結，而為虛偽陳
述者，處七年以下有期徒刑。
刑法第321條第1項第3款
犯竊盜罪而有左列情形之一者，處六月以上、五年以下有期徒刑
：
三、攜帶兇器而犯之者。


司法院資訊處製作；財團法人民間司法改革基金會備份。
